臺灣板橋地方法院刑事判決　　　　　　　　　　　　　九十三年度訴字第八三八號
　　公　訴　人　臺灣板橋地方法院檢察署檢察官
　　被　　　告　甲○○
　　指定辯護人　郭盈蘭律師
　　被　　　告　乙○○
　　指定辯護人　邵良正律師
右列被告等因強盜案件，經檢察官提起公訴（九十三年度偵字第七○二○號），本院
判決如左：
    主      文
甲○○連續意圖為自己不法之所有，結夥三人以上攜帶兇器，以脅迫至使不能抗拒，
而使他人交付其物，處有期徒刑捌年貳月；扣案藍波刀壹把及獵刀壹把均沒收。
乙○○共同意圖為自己不法之所有，攜帶兇器，以脅迫至使不能抗拒，而使他人交付
其物，處有期徒刑柒年貳月；扣案藍波刀壹把及獵刀壹把均沒收。
    事      實
一、甲○○意圖為自己不法之所有，並與十八歲以上男性友人「阿德」、「壞仔」（
    以上二人真實姓名、詳實年籍等均待查）間基於強盜概括犯意之聯絡，集資購買
    客觀上對人之生命、身體具危險性之藍波刀及獵刀各一把等兇器後結夥攜行，於
    民國九十三年四月三日一時三十分許及當日三時三十分許，連續以脅迫（起訴書
    誤載為強暴，應予更正），至使戊○○、丁○○、己○○等人不能抗拒而交付財
    物如附表一編號一、二等所示，得手現金及變賣行動電話所得均由甲○○、「阿
    德」、「壞仔」三人平分花用；又承前強盜概括犯意，並與同具為自己不法所有
    意圖之乙○○間基於犯意聯絡，於九十三年四月四日二十時四十分許，攜帶前開
    兇器使用，共同以脅迫至使丙○○不能抗拒而交付財物如附表一編號三所示；迨
    至九十三年四月四日二十二時十二分許，甲○○偕乙○○一同駕乘強盜取得之車
    牌號碼二二六─ＬＦ號營業小客車行經臺北縣三重市○○○路一○七號前為警查
    獲，且扣得甲○○、「阿德」、「壞仔」三人共有供強盜所用獵刀一把、藍波刀
    一把，及丙○○所有行動電話二只、以及經甲○○花用剩餘之現金新臺幣一千四
    百二十八元（以上行動電話、現金連同前開車牌號碼二二六─ＬＦ號營業小客車
    均已發還丙○○），並循線尋獲己○○所有車牌號碼六Ａ─七六八號營業小客車
    （已發還己○○）。
二、案經臺北縣政府警察局三重分局報請臺灣板橋地方法院檢察署檢察官偵查起訴。
    理      由
一、認定犯罪事實所憑證據及理由：
（一）右揭事實，迭據被告甲○○於警詢、偵查、審理時、及被告乙○○於審理時坦
      承不諱，核與被害人丁○○、戊○○、己○○、丙○○等指述以及證人蘇樹福
      證述等情相符，且有被害人丙○○領回行動電話二只、現金新臺幣一千四百二
      十八元、車牌號碼二二六─ＬＦ號營業小客車等，被害人己○○領回車牌號碼
      六Ａ─七六八號營業小客車所出具之贓物領據二份存卷，暨被告二人強盜所用
      獵刀一把與藍波刀一把等扣案可資佐證，俱徵被告二人自白合於事實。
（二）扣案獵刀與藍波刀，皆為利器，可用於奪人性命，亦可輕易傷人毀物，客觀上
      對人之生命、身體具危險性，足認為兇器之屬無疑。又藍波刀雖經內政部警政
      署於八十一年八月十日以八一台內警字第八一八二二八一號公告查禁，原屬槍
      砲彈藥刀械管制條例所管制之刀械，但內政部警政署已於九十年十一月二十日
      以九○台內警字第九○八一四八三號公告廢止前開公告，而取消對藍波刀之查
      禁管制，附此敘明。
（三）至公訴人雖認定被告甲○○與「阿德」、「壞仔」等共同實施如附表一編號一
      、二等所示犯行時所用兇器尚有手槍，惟此手槍未查獲扣案，無從鑑驗其是否
      具殺傷力，被告甲○○及被害人丁○○、戊○○、己○○等復未供證曾見該手
      槍擊發子彈，亦未具體描述其外形、型式、材質、重量等特徵，自難排除其他
      可能性，逕以臆測之方法，認定其為手槍，並為槍砲彈藥刀械管制條例所列槍
      枝無訛，僅足推認被告甲○○與「阿德」、「壞仔」等共同實施如附表一編號
      一、二等所示犯行時用以脅迫被害人之器具，除扣案獵刀及藍波刀外，尚有形
      似手槍之不明器具，公訴人率爾認定其為手槍，卻又對是否具殺傷力，有無另
      觸犯槍砲彈藥刀械管制條例等關乎事實認定及法律適用等事項恝置不論，非無
      未洽；此外，被告甲○○及乙○○強盜取得被害人丙○○之現金數額，被害人
      丙○○未陳述詳實金額，乃概稱約為新臺幣三千餘元，而依被告乙○○於警詢
      時供證伊見甲○○於取得財物後，後曾使用其中現金新臺幣一千五百元購買毒
      品（見偵查卷第十七頁），被告甲○○則自承係以新臺幣一千元購買毒品，參
      合被告二人於九十三年四月四日自二十時四十分許共同強盜丙○○財物起至二
      十二時十二分許為警查獲止，其間未逾二小時，被告二人又供述除甲○○購毒
      外，尚有何其他花用贓款行為，以及被告二人為警查獲後起出剩餘贓款數額為
      新臺幣一千四百二十八元，當僅足認定丙○○遭被告二人強盜之現金數額應為
      二千四百二十八元以上、二千九百二十八元以下間。
（四）綜上，本案事證明確，被告二人犯行均咸堪認定，應依法論科。
二、論罪科刑之理由：
（一）核被告甲○○所為如附表一編號一、二所示，均係犯刑法第三百三十條第一項
      、刑法第三百二十一條第一項第三款、第四款結夥三人以上攜帶兇器之加重強
      盜罪，其與被告乙○○所為如附表一編號三所示，皆犯刑法第三百三十條第一
      項、刑法第三百二十一條第一項第三款攜帶兇器之加重強盜罪。被告甲○○以
      一如附表一編號一所示行為，同時強盜戊○○、丁○○二人，為同種想像競合
      ，應依刑法第五十五條規定，從一加重強盜罪處斷。被告甲○○如附表一編號
      一、二所示加重強盜犯行，與未到案之「阿德」、「壞仔」等人間，有犯意之
      聯絡及行為之分擔，咸為共同正犯；被告甲○○及被告乙○○如附表一編號三
      所示加重強盜犯行，彼此間有犯意之聯絡及行為之分擔，胥屬共同正犯。
（二）被告乙○○辯護意旨雖認其係出於無奈，配合被告甲○○犯案，應為幫助犯而
      非共同正犯云云，固非無見。惟按：刑法上之幫助犯，須行為人主觀上基於幫
      助他人實施犯罪之意思，而非出於為自己犯罪意思，客觀上所從事者為對犯罪
      之實施予以助力，而非參與犯罪之實施，始足當之；倘行為人主觀上出於自己
      犯罪之意思，或客觀上所實施之行為該當於犯罪構成要件要素，均屬正犯而非
      幫助犯；經查：本件被告乙○○與被告甲○○二人於招得被害人丙○○所駕駛
      營業小客車後，循例應一同進入車輛後座，惟被害人丙○○及被告二人一致供
      證係由被告甲○○坐在前座，被告乙○○坐在後座，已非尋常，何況被告乙○○於警詢中已坦承行前作案所用兇器及強盜取得財物，均由伊保管（見偵查卷
      第十五頁反面至第十六頁），於審理時進而供承持刀抵住被害人脖子（見本院
      九十三年九月二十三日審判筆錄），被害人丙○○就相關情節，尤詳陳乃被告
      甲○○伸手欲拔取車輛鑰匙，並拿藍波刀抵住被害人丙○○肚子，被告乙○○
      幾近同時以刀抵著被害人脖子，被告甲○○旋命被害人下車，被告乙○○則於
      附和甲○○命被害人下車時，尚恫稱其數日前才讓一個人進醫院等語（見偵查
      卷第二十一頁反面及第五十六頁至第五十七頁），顯見被告乙○○不僅分擔強
      盜取財構成要件行為之實施，而且對於犯罪行為歷程，亦以自己之意志參與控
      制，與被告甲○○同居行為支配之地位，彼此間有正犯意思之聯絡，至為灼然
      ，其與被告甲○○均為共同正犯無疑，辯護意旨認其為幫助犯，容有誤會。
（三）被告甲○○前後三次加重強盜行為間，時間緊接，所犯強盜基本犯罪構成要件
      相同，顯基於概括犯意反覆實施，為連續犯，應依刑法第五十六條規定，從一
      情節較重之如附表一編號一所示結夥三人以上攜帶兇器之加重強盜犯行論以一
      罪，並加重其刑。
（四）爰審酌被告二人正值青壯，竟不知自愛自重，好逸惡勞，恣意邀集、附和同儕
      攜帶兇器強盜他人財物，嚴重危害個人安全及社會秩序，視他人尊嚴及權益如
      無物，惡性匪淺，至為可訾，應予非難，兼衡被告二人年輕識淺，思慮欠周，
      及犯罪動機、目的、所用手段、所生危害、以及被告甲○○犯罪後勇於面對事
      實，始終坦承自己犯行，態度良好，被告乙○○於審理時終能供認無隱，亦見
      悔意之態度等一切情狀，分別量處如主文所示之刑，資為懲儆。
（五）至被告乙○○辯護意旨猶以被告乙○○無前科紀錄，自幼父母離異，交母親監
      護扶養，嗣母親因車禍過世，由外祖母收留，欠缺親情、友情，致依賴網路交
      友，受人利用，求依刑法第五十九條規定減輕其刑，並諭知緩刑云云。第按：
      刑法第五十九條之酌量減輕其刑，必於犯罪之情狀，在客觀上足以引起一般同
      情，認為即予宣告法定低度刑期，猶嫌過重者，始有其適用，最高法院五十一
      年臺上字第八九九號判例亦宣示相同意旨，可資參考；本件被告乙○○其生長
      背景堪憐、依賴網友致罹刑章，暨其無犯罪紀錄等情，屬被告個人主觀情由，
      並為刑法第五十七條明定刑罰裁量應注意之事項，是以辯護意旨所述縱令非虛
      ，亦僅可為法定刑內從輕科刑之標準，不得據為刑法第五十九條酌量減輕之理
      由，矧被告乙○○智識程度為高職肄業（見卷內警詢筆錄人別欄註記），應知
      是非，對於社會基本規範亦應有相當之認識，且溫飽無虞，仍與同儕恣意強行
      攫奪職業駕駛人隨身財物，已甚可訾，竟又將被害人逐出車外，取走被害人生
      財工具，有陷被害人於生活無著之虞，尤值譴責，其犯罪之情狀，在客觀上毫
      無足以引起一般同情，認為即予宣告法定低度刑期，猶嫌過重之情形，自無刑
      法第五十九條適用之餘地；又被告既經量處有期徒刑逾二年，與刑法第七十四
      條規定不符，不能宣告緩刑，是以未依辯護意旨所請，援引刑法第五十九條規
      定酌減其刑，及諭知緩刑。
（六）扣案獵刀一把及藍波刀一把為被告甲○○、「阿德」、「壞仔」等集資購得，
      業據被告甲○○陳明，應屬被告甲○○、「阿德」、「壞仔」共有之物，且為
      供本件各次加重強盜犯行所共用之物，亦據被告甲○○、被告乙○○一致供明
      ，均應依刑法第三十八條第一項第二款規定宣告沒收。如附表一編號一、二所
      示犯行中之形似手槍不明器具，未據扣案，有無殺傷力、何人所有、已否滅失
      均不詳，顯難特定之，亦無從宣告沒收；此外，被告甲○○尚有安非他命及一
      粒眠等藥品為警搜獲扣案，惟上開藥品與本案犯行無關，毋庸附隨於本案為何
      從刑之宣告，均併此指明。
（七）公訴意旨另略以：被告甲○○、「阿德」、「壞仔」意圖為自己不法之所有，
      於九十三年四月三日零時許，結夥三人強盜他人財物如附表二所示，無非以被
      告甲○○之自白，為其論據；但查：本件犯行除被告甲○○一人之自白外，既
      不明何人被害，復無其他事證可擔保被告甲○○前開自白與事實相符，顯然不
      能認定被告甲○○確有如附表二所示強盜取財犯行，茲以公訴人認被告甲○○
      此一犯嫌與前開經論證無疑之其他強盜取財犯行間，有連續犯之裁判上一罪關
      係，且經公訴人當庭表明減縮起訴事實，將附表二所示犯嫌排除於起訴範圍外
      ，自不另為無罪之諭知。
據上論結，應依刑事訴訟法第二百九十九條第一項前段，刑法第二十八條、第五十六
條、第三百三十條第一項、第三百二十一條第一項第三款、第四款、第五十五條、第
三十八條第一項第二款，判決如主文。
本案由檢察官朱學瑛提起公訴，經檢察官游鉦添到庭執行職務。
中　　　華　　　民　　　國　　九十三　　年　    九　  　月　  二十七    日
                                      臺灣板橋地方法院刑事第九庭
                                          審判長法　官  蔡 新 毅
                                                法  官  黎 錦 福
                                                法  官  王 士 珮
右正本證明與原本無異。
如不服本判決應於送達後十日內向本院提出上訴狀。
                                                書記官  謝 麗 秋
中　　　華　　　民　　　國　　九十三　　年　    九　  　月　  二十七    日
※附表一※
┌─┬─────┬───────┬────────────┬──────┐
│編│犯罪時間  │犯罪地點      │  所 用 手 段           │所得財物    │
│號│          │              │                        │（現金幣別均│
│  │          │              │                        │為新臺幣）  │
├─┼─────┼───────┼────────────┼──────┤
│一│民國九十三│臺北縣樹林市中│甲○○夥同「阿德」、「壞│丁○○所有皮│
│  │年四月三日│正路與保安路口│仔」同時攔下戊○○、孫振│夾一只、健保│
│  │一時三十分│              │寰，由甲○○持藍波刀、「│ＩＣ卡一張、│
│  │許        │              │阿德」持獵刀、「壞仔」持│行動電話一只│
│  │          │              │形似手槍之不明器具，同時│、打火機一只│
│  │          │              │脅迫戊○○、丁○○交出身│；戊○○行動│
│  │          │              │上財物，至使戊○○、孫振│電話一只。  │
│  │          │              │寰二人不能抗拒而交付財物│（起訴書籠統│
│  │          │              │（起訴書誤載甲○○持獵刀│記載為皮夾、│
│  │          │              │，「壞仔」持手槍，均應更│健保卡、打火│
│  │          │              │正）。                  │機、行動電話│
│  │          │              │                        │二支，應予更│
│  │          │              │                        │正）        │
├─┼─────┼───────┼────────────┼──────┤
│二│九十三年四│臺北縣板橋市大│甲○○與「阿德」、「壞仔│現金三千餘元│
│  │月三日三時│觀路三段二一二│」結夥三人，在臺北縣新莊│、行動電話一│
│  │三十分許  │巷三十四號前  │市○○路上某處招呼搭乘鄭│只、車牌號碼│
│  │          │              │添成所駕駛車牌號碼六Ａ─│六Ａ─七六八│
│  │          │              │七六八號營業小客車，行經│號營業小客車│
│  │          │              │臺北縣板橋市○○路○段二│一輛（前開營│
│  │          │              │一二巷三十四號前，命鄭添│業小客車嗣遭│
│  │          │              │成停車，由甲○○持藍波刀│棄置在臺北縣│
│  │          │              │、「阿德」持獵刀、「壞仔│板橋市○○街│
│  │          │              │」持形似手槍之不明器具，│七之一號前）│
│  │          │              │脅迫己○○，至使己○○不│。          │
│  │          │              │能抗拒而交付財物。      │            │
├─┼─────┼───────┼────────────┼──────┤
│三│九十三年四│臺北縣板橋市滿│甲○○偕乙○○在臺北縣三│現金二千四百│
│  │月四日二十│平街一二八號前│重市○○○路與自強街交岔│二十八元以上│
│  │時四十分許│              │路口招呼搭乘丙○○所駕駛│、二千九百二│
│  │          │              │車牌號碼二二六─ＬＦ號營│十八元以下間│
│  │          │              │業小客車，行經臺北縣板橋│數額、車牌號│
│  │          │              │市○○街一二八號前，命何│碼二二六─Ｌ│
│  │          │              │永金停車，由甲○○持藍波│Ｆ號營業小客│
│  │          │              │刀抵住丙○○肚子、乙○○│車一輛、行動│
│  │          │              │持獵刀抵住丙○○脖子，脅│電話一只。  │
│  │          │              │迫丙○○交出財物，至使何│            │
│  │          │              │永金不能抗拒而交付財物。│            │
└─┴─────┴───────┴────────────┴──────┘
※附表二※
┌─┬─────┬───────┬────────────┬──────┐
│編│犯罪時間  │犯罪地點      │  所 用 手 段           │所得財物    │
│號│          │              │                        │（現金幣別為│
│  │          │              │                        │新臺幣）    │
├─┼─────┼───────┼────────────┼──────┤
│一│九十三年四│臺北縣樹林市中│甲○○與年籍姓名不詳綽號│現金六千餘元│
│  │月三日零時│正路與保安路口│「阿德」、「壞仔」之人，│、行動電話一│
│  │許        │              │共同基於意圖為自己不法所│只。        │
│  │          │              │有之概括犯意，在台北縣板│            │
│  │          │              │橋市○○街搭乘不詳之司機│            │
│  │          │              │駕駛之營小客車，行經臺北│            │
│  │          │              │縣樹林市○○路與保安路口│            │
│  │          │              │附近時，要該司機停車，並│            │
│  │          │              │由甲○○持藍波刀、「阿德│            │
│  │          │              │」持獵刀、「壞仔」持手槍│            │
│  │          │              │，以強暴之方式使該司機不│            │
│  │          │              │能抗拒交付財物。        │            │
│  │          │              │                        │            │
└─┴─────┴───────┴────────────┴──────┘
※附錄本案論罪科刑主要法條全文※
中華民國刑法第三百二十八條：
意圖為自己或第三人不法之所有，以強暴、脅迫、藥劑、催眠術或他法，至使不能抗
拒，而取他人之物或使其交付者，為強盜罪，處五年以上有期徒刑。
以前項方法得財產上不法之利益或使第三人得之者，亦同。
犯強盜罪因而致人於死者，處死刑、無期徒刑或十年以上有期徒刑；致重傷者，處無
期徒刑或七年以上有期徒刑。
第一項及第二項之未遂犯罰之。
預備犯強盜罪者，處一年以下有期徒刑、拘役或三千元以下罰金。
中華民國刑法第三百三十條：
犯強盜罪而有第三百二十一條第一項各款情形之一者，處七年以上有期徒刑。
前項之未遂犯罰之。
中華民國刑法第三百二十一條：
犯竊盜罪而有左列情形之一者，處六月以上、五年以下有期徒刑：
一  於夜間侵入住宅或有人居住之建築物、船艦或隱匿其內而犯之者。
二  毀越門扇、牆垣或其他安全設備而犯之者。
三  攜帶兇器而犯之者。
四  結夥三人以上而犯之者。
五  乘火災、水災或其他災害之際而犯之者。
六  在車站或埠頭而犯之者。
前項之未遂犯罰之。
